臺灣高等法院花蓮分院刑事判決　　　　　　九十年度交上訴字第一一號
　　上　訴　人　臺灣台東地方法院檢察署檢察官
　　被　　　告　甲○○
右列上訴人因被告過失致死案件，不服臺灣台東地方法院九十年度交訴字第一０號中
華民國九十年六月二十六日第一審判決( 起訴案號：臺灣台東地方法院檢察署九十年
度偵字第六四號 )，提起上訴，本院判決如左：
    主  文
原判決撤銷。
甲○○從事業務之人，因業務上之過失致人於死，處有期徒刑壹年貳月，緩刑伍年。
    事  實
甲○○為建佳實業有限公司之貨車司機，平日以載運貨物為業，為從事業務之人，於
民國（下同）八十九年十二月十九日十三時十五分許，駕駛車牌號碼ＺＷ－七三二號
大貨車，沿臺東縣臺九線公路，由南往北方向行駛，迨行至同四五五公里以南四００
公尺處「越嶺休息站」限速每小時六十公里，屬雙向兩車道，中有雙黃線分向限制線
之直路路段，時值天雨，其原應注意因雨霧致視線不清時，應減速慢行，作隨時停車
之準備，又大型汽車不得在內側車道行駛，在劃有分向限制線之路段不得駛入來車之
車道內，而依當時情形又無不能注意之情事，竟疏於注意，貿然超速快速行駛於內側
車道，並駛入來車之車道內，適有葉宗翰駕駛車牌號碼ＺＨ－０三六九號小貨車，沿
同路由北往南方向行至該處，亦疏未注意車前行車狀況，迨發現甲○○之大貨車侵入
其車道，煞車閃避不及，小貨車失控滑行，小貨車之右側駕駛室及車斗連接處撞及甲
○○大貨車之左前部，小貨車車斗被撞掉落，小貨車駕駛室及車身，被大貨車推撞至
二十四點三公尺始停住，致葉宗翰受有頭顱骨折、肋骨骨折、顱內出血、胸內出血，
當場不治死亡。
案經臺灣臺東地方法院檢察署檢察官自動檢舉偵查起訴。
    理  由
一、訊之被告甲○○雖坦承於前揭時地駕車肇事不諱，但辯稱係葉宗翰之小貨車侵入
  其車道，伊煞車不及才撞到云云。惟查被告於前揭時地駕車肇事，致被害人葉宗翰
  傷重死亡之事實，已據被告於警訊及原審偵審中坦白承認，核與被害人葉宗翰之父
  乙○○指訴之情節相符，並經證人潘錦煌、吳文福、陳長江供證，被告駕車肇事屬
  實，復有交通事故調查報告表及現照片十四張在卷可稽，而被害人確因本件車禍
  傷重死亡之事實，亦經臺東地方法院檢察署檢察官督同檢驗員相驗屬實，分別製有
  驗斷書、相驗屍體證明書及勘驗筆錄各一份在卷足憑。又依卷附之交通事故調查報
  告表現場圖之記載，肇事路段為直路雙向四車道，中有雙黃分向限制線限速六十公
  里，被告之大貨車撞及小貨車後，始開始剎車，左前輪剎車痕及刮痕十八點五公尺
  ，小貨車車斗掉落於南下內側車道及南北向分道雙黃線上，小部分在北上內側車道
  ，小貨車所載貨物均散落在南下車道內外側車道，零星散落北上內側車道，小貨車
  被撞後卡住在大貨車車頭停於南北向內側車道、橫跨雙黃線（車頭向東、車尾向西
  ），大貨車跨越雙黃線，侵入南下內側車道，而肇事當時下大雨，能見度減弱，有
  現場照片可憑（見相驗卷第十六頁至第十八頁）。又肇事路段係新築未滿一年之瀝
  青道路，下雨潮溼，按上述之被告剎車距離十八點五公尺，參酌一般公路汽車煞車
  距離、行車速度對照表，其時速已超過六十公里以上（標準為時速六十公里，煞車
  距離十七點九公尺），再加上被告之大貨車將小貨車推撞至二十四點三公尺之遠（
  從小貨車車斗掉落處起算，實際上之距離應較長，經本院勘驗現時，被告及被害
  人之父乙○○分別供明掉落物處至貨車停止處約有八十公尺之遠，參見本院勘驗、
  筆錄），可見被告駕駛大貨車已超速行駛並且侵入南下車道，否則如依被告所述，
  係被害人之小貨車侵入其北上車道，因而互撞，應係正面撞及或兩車之左側前方互
  撞，且散落物亦應掉落北上車道內或雙向兩快車道內，始符常情。肇事鑑定機構均
  未詳細審酌上述各種情況，而為鑑定，認係被害人侵入來車道為肇事原因，被告並
  無肇事原因，顯與事實不合，自難採信。證人潘錦煌、吳文福、陳長江均證稱係被
  害人之小貨車侵入被告而肇事，然本院既據現場圖及現場照片之各種情況加以判斷
  ，認定被告係侵入來車道，於發現對向有車駛來，欲回駛其車道時已來不及，因而
  肇事，且被告於偵查中供明剛開始時，被害人還在南下車道，在快接近時，才打滑
  ，來不及反應，就撞上（見相字卷第五十六頁），上開證人等之證言，自難據為有
  利被告之認定。本件事證已臻明確，被告所辯，顯係諉卸刑責之詞，不足採信。
二、按汽車行駛時，駕駛人應注意車前狀況，並隨時採取必要之安全措施，且大型汽
  車除超越同一車道之前車或準備左轉彎外，均不得在內側車道行駛，又行車速度在
  郊外道路時不得超過六十公里，因雨霧致視線不清時，應減速慢行，作隨時停車之
  準備，在劃有分向限制線之路段，不得駛入來車之車道內，此觀之道路交通安全規
  則第九十四條第三項、第九十八條第一項第一款、第九十七條第二款、第九十三條
  第一項第三款之規定自明。而肇事當時，道路無障礙物、路面無缺陷，當時下大雨
  ，路面濕滑，該路段係新築未滿一年之瀝青路面，亦經公路局查明屬實，有前揭道
  路交通事故調查報告表及公路局函附本院卷為憑，被告本應注意減速慢行及在自己
  車道行駛，又無不能注意之情形，被告於前揭時地駕駛車輛應注意能注意而不注意
  上開規定，以致肇事，其行為自有過失。且被告之過失行為與被害人之死亡，其間
  自有相當因果關係，被告自應負過失致死之刑責。
三、查被告甲○○係建佳公司大貨車司機，為從事駕駛業務之人，於執行業務中開車
  肇事，致人於死，為被告所自承，核被告甲○○所為，係犯刑法第二百七十六條第
  二項之業務過失致死罪。原審據以論科，固非無見。惟查原審認定係被害人侵入被
  告車道而肇事，自與事實不符，且被告過失重大，原審僅量處有期徒刑三月，並准
  易科罰金，自屬量刑過輕，檢察官上訴意旨執此指摘原判決不當，為有理由，自應
  將原判決撤銷改判，爰審酌被告過失重大，犯後坦承不諱，及已與被害人家屬成立
  民事和解，賠償新台幣四十萬元（尚有九萬元未給付）等一切情狀，量處有期徒刑
  一年二月，以示懲儆。又被告前未曾受有期徒刑以上之宣告，有其前科紀錄表在卷
  可憑，其因一時疏失肇事致人死亡，而受刑之宣告，當已知所警愓，自無再犯之虞
  ，本院認其所受宣告之刑，以暫不執行為適當，因予宣告緩刑五年，以勵自新。
據上論斷：應依刑事訴訟法第三百六十九條第一項前段、第三百六十四條、第二百九
十九條第一項前段、刑法第二百七十六條第二項、第七十四條第一款、罰金罰鍰提高
標準條例第一條前段判決如主文。
本案經檢察官崔紀鎮到庭執行職務。
中      華      民      國      九十一    年    一      月    七      日
                                    審判長法官  謝  志  揚
                                          法官  賴  淳  良
                                          法官  莊  謙  崇
右正本證明與原本無異。
如不服本判決，應於送達後十日內，向本院提出上訴狀。其未敘述理由者，並應於提
出上訴狀後十日內向本院補提理由狀(須附繕本)。
                                        書記官  林  明  智
中      華      民      國      九十一    年    一      月    八      日
